【裁判字號】    89,交上易,16
【裁判日期】    890309
【裁判案由】    過失傷害
【裁判全文】
臺灣高等法院高雄分院刑事判決                    八十九年度交上易字第一六號
    上  訴  人
    即  被  告  甲○○
右上訴人因過失傷害案件，不服台灣高雄地方法院八十八年度交易字第六八六號中華
民國八十八年十二月七日第一審判決（起訴案號：台灣高雄地方法院檢察署八十八年
度偵字第二○七七三號），提起上訴，本院判決如左：
    主      文
原判決撤銷。
甲○○因過失傷害人，致重傷，處有期徒刑陸月，如易科罰金，以參佰元折算壹日。
    事      實
一、甲○○考領有普通小型車駕駛執照，於民國（下同）八十八年五月二十八日（公
    訴人誤繕為同年月十八日）二十三時十五分許，駕駛車牌號碼ＹＥ—四一五一號
    自用小客車，沿高雄市○○路由東往西方向行駛，途經中正三路（幹線道）與達
    仁街（支線道）設有閃光號誌之交岔路口，本應注意該路段雖速限五十公里，於
    行經閃光黃燈路口，車輛更應減速接近，小心通過，並注意車前狀況，而當時天
    色雖暗，然夜間有照明，道路視距良好、無障礙及其他缺陷，又依其智識、能力
    ，亦無不能注意之情事，詎甲○○竟疏未為此注意，於行至該交岔路口時，適有
    乙○○騎腳踏車沿達仁街由南往北方向行駛，正穿越中正三路，甲○○於前一路
    口已見乙○○穿越中正三路至伊對向中正三路車道之快車道，即將進入伊之車道
    ，竟未減速慢行，讓已穿越中正三路中之乙○○完成穿越，致其即將穿越中正三
    路完成時，在中正三路由東往西方向之外側快車道，因甲○○閃避不及，遭甲○
    ○所駕駛之車右前保險桿撞及腳踏車後輪右方，乙○○因之人車倒地，並受有脾
    臟破裂併出血性休克、右側第三肋骨、左側第七肋骨及雙側鎖骨骨折等傷害，其
    脾臟並因而摘除造成身體難治之重傷害。甲○○於肇事後犯罪未被發覺前，主動
    向前往處理之員警坦承肇事並接受裁判。
二、案經乙○○訴由臺灣高雄地方法院檢察署檢察官偵查起訴。
    理  由
一、訊之被告甲○○對於上揭時、地，與告訴人乙○○發生車禍之事實，固不否認，
    惟辯稱：伊未到路口就看到乙○○了，伊曾鳴按喇叭，且用遠光燈警示，並減速
    欲閃躲，伊未超速，但是還是撞上了云云。經查：（一）本件肇事地點，中正三
    路係幹線道，路口並設置閃光黃燈，達仁街則係支線道，路口設置閃光黃燈乙情
    ，有道路交通事故調查報告表在卷可稽。（二）按依道路交通事故調查報告表現
    場圖顯示，本件車禍發生後，被告所駕駛之自用小客車停放在中正三路東往西方
    向之外側快車道，車後分別留有長十一．八公尺、十一．六公尺之剎車痕二道，
    告訴人所騎之腳踏車則倒置在距被告車旁之安全島北方約四．四公尺處；雖依現
    場遺留之剎車痕換算被告車速為五十公里左右，尚有未超速行駛之證據，惟據被
    告於本院調查時陳承：我是從中正路由東往西直行，我在達仁街口的前一個路口
    ，就有看到告訴人騎車由達仁街要通過中正路，我看到他時，他正在中正路的對
    向車道的快車道上，我的右前方撞到他的腳踏車後方，我並不是正面撞到告訴人
    等語，而告訴人陳稱：我是沿達仁街由南往北行駛，我已經過了中正路，被告是
    從背後撞到我的，我是等二邊都沒有車子才過馬路，當時並沒有看到被告的車子
    等語，是本件車禍之發生，應係被告駕車沿中正路行駛，途經設有閃光黃燈號誌
    之中正三路與達仁街交岔路口前，已見告訴人乙○○騎乘腳踏車沿達仁街欲穿越
    中正三路，而於其車身前方已進入安全島延伸線，其車身後方尚部分停留在中正
    三路東往西方向之外側快車道時（即告訴人乙○○已將完成穿越中正三路），而
    被告右前車頭部位撞及告訴人腳踏車後方倒地資可認定，足徵係告訴人已行駛過
    被告車之前方完成中正三路之穿越才被被告車輛撞及。按行車速度，係標誌之規
    定；又行經閃光黃燈路口，車輛應減速接近，注意安全，小心通過，道路交通標
    誌標線號誌設置規則第二百十一條第一項第一款定有明文，又汽車行駛時，駕駛
    人應注意車前狀況，並隨時採取必要之安全措施，道路交通安全規則第九十四條
    第三項亦有明文，此為一般駕駛人應注意並能注意之事項，被告既領有駕駛執照
    ，自難諉為不知。且依道路交通事故調查報告表所載，本件車禍發生當時天色雖
    暗，然夜間有照明，道路視距良好、無障礙及其他缺陷，又依被告之智識、能力
    ，又無不能注意之情事，詎被告竟疏未注意於閃光黃燈路口減速慢行，且已見告
    訴人正完成穿越其車道中，竟未予減速及注意車前狀況讓告訴人通過，致與告訴
    人發生車禍，雖未超速行駛，亦難辭其駕駛行為之過失。至本件事故經公訴人送
    高雄市政府建設局車輛行車事故鑑定委員會鑑定結果，雖認告訴人乙○○騎乘腳
    踏車行經閃光紅燈路口未依規定讓路，就本件車禍之發生亦與有過失，惟觀諸該
    鑑定案情分析，並未斟酌事故發生時，告訴人所騎乘之腳踏車已穿越中正三路完
    成乙節，即遽為告訴人未依規定讓路就車禍之發生亦與有過失之認定，顯有未合
    ，本院自不採。又告訴人確因本件車禍受有脾臟破裂併出血性休克、右側第三肋
    骨、左側第七肋骨及雙側鎖骨骨折等傷害，且其脾臟業經切除，亦有高雄市立大
    同醫院診斷證明書附於本院卷可憑，告訴人已無脾臟功能，顯已達身體難治之重
    傷害，是被告未盡前開注意義務與告訴人受上述傷害兩者間，顯有因果關係。綜
    上所言，本件事證已臻明確，被告過失致重傷害之犯行已可認定。
二、核被告所為，係犯刑法第二百八十四條第一項後段之過失致重傷害罪。公訴人認
    被告係犯過失傷害罪嫌，未論及重傷害結果，惟其起訴之犯罪事實同一，起訴法
    條應予以變更，又被告於肇事後犯罪未被發覺前，主動向前往處理之員警坦承肇
    事並接受裁判之事實，有職務報告書附卷可憑，堪認其所為已符合刑法自首之要
    件，茲依法減輕其刑。
三、原審據以論科，固非無見，惟告訴人因本件車禍受傷，脾臟切除，無脾臟功能，
    顯已達於身體難治之重傷害情形，原審未及注意，顯有未洽，又被告行車速度，
    依現場遺留剎車痕換算，為時速五十公里左右，而該路段既為限速五十公里，原
    審認被告有超速行駛，亦有未合，被告上訴認其未超速而否認犯罪，雖無理由，
    惟原判決既有上述之可議，自應由本院撤銷改判，爰審酌被告之過失情節重大、
    告訴人所受之傷害非輕，而被告犯後迄今仍未能與告訴人磋商民事和解事宜等一
    切情狀，量處被告如主文所示之刑，並依法諭知易科罰金之折算標準。又本件雖
    係被告上訴，惟因原審適用法條不當，本院自得諭知較重於原審判決之刑，附此
    敘明。
四、據上論斷，應依刑事訴訟法第三百六十九條第一項前段、第三百六十四條、第二
    百九十九條第一項前段、第三百條、第三百七十條但書，刑法第二百八十四條第
    一項後段、第四十一條、第六十二條前段，罰金罰鍰提高標準條例第一條前段、
    第二條，判決如主文。
本案經檢察官林炳雄到庭執行職務。
中    華    民    國     八十九     年       三       月     九         日
                              臺灣高等法院高雄分院刑事第五庭
                                  審判長法官  吳水木
                              法官  李春昌
                                        法官  惠光霞
右正本證明與原本無異。
不得上訴。
                                      書記官  林永富
中    華    民    國     八十九     年       三       月     十三       日
附錄：
本件論罪科刑法條：
刑法第二百八十四條第一項後段
因過失傷害人者，處六月以下有期徒刑、拘役或五百元以下罰金。致重傷者，處一年
以下有期徒刑、拘役或五百元以下罰金。
                                                                        Ｂ


司法院資訊處製作；財團法人民間司法改革基金會備份。
